【裁判字號】    95,抗,702
【裁判日期】    950724
【裁判案由】    聲明異議
【裁判全文】
臺灣高等法院民事裁定                   95年度抗字第702號
抗  告  人  馬呂祝妹
抗告人因與相對人郭宏義、洪美玉、郭宏竹、詹淑貞間請求分割
共有物強制執行聲明異議事件，對於中華民國95年4月24日臺灣
臺北地方法院94年度執字第19297號裁定提起抗告，本院裁定如
下：
    主    文
抗告駁回。
抗告費用由抗告人負擔。
    理    由
一、按共有人依土地法第34條之1第1項之要件出賣共有土地，就
    該共有人而言，仍為出賣其應有部分，不過對應有部分較少
    之共有人之應有部分，有權代為處分而已，故不同意出賣之
    他共有人有優先承購權。惟法院為變價分割，所出賣部分為
    全部所有權，並非共有人之應有部分，此際全體共有人已立
    於出賣人之地位，不得主張同法條之1第4項之優先承購權。
二、本件聲明及抗告意旨略以：原法院94年度執字第19297號請
    求分割共有物強制執行事件，既採變價分割之方式，拍賣雙
    方共有之土地，則依法各共有人均得主張以同一價格共同或
    單獨優先承購；詎原法院既未於揭示拍賣公告同時載明他共
    有人得以同一價格共同或單獨優先承購之意旨，亦未將通知
    送達各共有人，足見本件強制執行程序未踐行上開法定程序
    ，影響於伊之權益，為此依強制執行法第12條規定聲明異議
    等語。
三、(一)經查，座落台北市○○區○○段○○段0000地號土地係抗
      告人及相對人共有，經法院判決准許變價分割，嗣經相對
      人郭宏義將上開土地及其上建物併予聲請查封拍賣。原法
      院於民國95年3月10日以北院錦94執戊字第19297號第1次
      拍賣公告，並無於揭示拍賣公告同時載明他共有人得以同
      一價格共同或單獨優先承購之意旨，亦未見原法院將載明
      得優先承購意旨之通知合法送達各共有人，此固均有該執
      行卷證可稽。
    (二)惟參酌首開說明，本件既屬法院判決准許變價分割之拍賣
      ，則如多數共有人均主張土地法第34條之1第4項之優先承
      購權，即無法消滅共有關係，顯然與法院變價分配之意旨
      不符。原審認為各共有人均無優先承購權，並無違誤，從
      而拍賣公告未揭示優先承購之意旨，或未通知共有人優先
      承購，亦無違背強制執行應遵守之程序，抗告意旨仍執陳
      詞，指摘原裁定不當，求予廢棄或發回原審，應屬無據。
四、據上論結，本件抗告為無理由，應予駁回。
中    華    民    國    95    年    7     月    24    日
                    民事第10庭  審判長法  官  阮富枝
                                      法  官  黃豐澤
                                      法  官  陳財旺
正本係照原本作成。
本裁定除以適用法規顯有錯誤為理由，並經本院許可外，不得再
抗告。如提起再抗告，應於收受後10日內委任律師為代理人向本
院提出再抗告狀。並繳納再抗告費新台幣１千元。
中    華    民    國    95    年    7     月    25    日
                                      書記官  鄭淑昀

司法院資訊處製作；財團法人民間司法改革基金會備份。
